【裁判字號】    92,破更(一),1
【裁判日期】    920702
【裁判案由】    
【裁判全文】
臺灣臺南地方法院民事裁定  九十二年度破更(一)字第一號
    聲  請  人  有沺有限公司
    法定代理人  陳有田
    訴訟代理人  林慶雲律師
                許瑜容律師
                侯勝昌律師
右聲請人聲請宣告破產事件，經台灣高等法院台南分院廢棄發回，本院裁定如左：
    主      文
聲請駁回。
程序費用由聲請人負擔。
    理      由
一、本件聲請意旨略以：緣聲請人因被倒帳，致所負債務新台幣（下同）二百七十九
    萬二千八百九十一元無法清償，公司雖有動產（包括木材一批價值三十七萬五千
    元及木工拋線一批價值十萬三千元，共計四十七萬八千元），及債權金額四百六
    十二萬三千九百四十七元，惟動產一時變賣不易，而該等債權均因債務人支票已
    被拒絕往來而追討無門，顯見聲請人之財產狀況已達不能清償債務之情事，爰聲
    請宣告破產云云。
二、按稅捐之稽徵，優先於普通債權；破產財團成立後，其應納稅捐為財團費用，由
    破產管理人依破產法之規定清償之；又財團費用及財團債務，應先於破產債權，
    隨時由破產財團清償之，稅捐稽徵法第六條第一項、第七條、破產法第九十七條
    分別定有明文。次按法院就破產之聲請，應依職權為必要之調查，倘債務人確係
    毫無財產可構成破產財團，或債務人之財產不敷清償破產財團之費用及財團之債
    務，無從依破產程序清理其債務時，得以無宣告破產之實益，裁定駁回聲請，司
    法院二十五年院字第一五０五號解釋亦可資參照。
三、經查，本件聲請人之財產，除其自行估價共約值四十七萬八千元之木材一批及木
    工拋線機一台外，另有對第三人高楊悅雀之票據債權二百三十三萬六千元、對中
    瑞開發股份有限公司（下稱中瑞開發公司）之票據債權二百二十三萬九千九百四
    十七元，及對漢中揚百貨股份有限公司（下稱漢中揚公司）之票據債權四萬八千
    元，此外，別無其他財產等情，業據聲請人陳明在卷可按，並有聲請人所提照片
    及支票影本、退票理由單影本附卷可參，而聲請人尚積欠稅款共計一百四十五萬
    一千三百一十二元一節，亦有台南市稅捐稽徵處九十一年八月七日南市稅密工字
    第九一七００九九五號函文及財產部台灣省南區國稅局台南市分局九十一年八月
    七日南區國稅南市徵字第０九一００二三０九一號函文各一紙在卷可考，是若聲
    請人宣告破產，則依前開條文規定，其所積欠之前開稅捐債權即應列為財團費用
    ，先於破產債權清償，是本件有無宣告破產之實益，自應審酌聲請人之財產是否
    足敷清償破產財團之費用，爰分述如下：
  （一）查，聲請人對第三人之前開票據債權，雖據其提出支票影本及退票理由單影
        本為證，惟觀諸第三人高楊悅雀及漢中揚公司所簽發之前開票據，發票日期
        均在八十八年七月之前，迄聲請人向本院為破產聲請之九十一年七月十九日
        ，已相隔約三年時間，而中瑞開發公司所簽發之票據，票面金額計二百零七
        萬九千元部分之發票日係在九十年四月間，票面金額十六萬零九百四十七元
        之發票日在九十年八月二十日，距聲請人向本院為破產聲請之九十一年七月
        十九日，亦已近一年，參諸聲請人於九十一年十月二十八日準備書狀（參台
        灣高等法院台南分院九十一年度破抗字第三號卷第十三頁），亦可知中瑞開
        發公司仍未清償前開票據債務，是若第三人高楊悅雀、漢中揚公司及中瑞開
        發公司僅係因一時無法清償前開債務，則渠等豈會拖延一年以上，甚或三年
        以上均未見清償﹖且聲請人於聲請破產之初，亦已自承前開票據債權因拒絕
        往來而追討無門等語（參破產聲請狀），是聲請人嗣後再主張以前開債權作
        為清償破產財團費用之財產云云，實不足採。聲請人聲請傳訊債務人高楊悅
        雀、中瑞開發公司及漢中揚公司，已無必要，附此敘明。
  （二）次查，聲請人主張中瑞開發公司所有信託登記予中瑞管理顧問有限公司之財
        產，業經保證責任台南市第五信用合作社（下稱第五信用合作社）以中瑞開
        發公司積欠債務為由，聲請拍賣抵押物，不動產數量高達六十七件云云，固
        據其提出本院九十一年度拍字第二四三九號民事裁定影本一紙為證，惟經本
        院調閱本院九十一年度執字第二一三三六號第五信用合作社聲請就中瑞開發
        公司強制執行之執行案卷查核結果，中瑞開發公司積欠第五信用合作社之債
        務本金已高達一億二千五百零七萬元，而土地部分之抵押權人則尚有中國信
        託商業銀行股份有限公司、世華聯合商業銀行股份有限公司、台灣中小企業
        銀行股份有限公司、高雄區中小企業銀行股份有限公司、華僑商業銀行股份
        有限公司等多家金融機構，是以，中瑞開發公司所有前開財產經拍賣程序後
        是否仍有剩餘價金可資領取，實非無疑，而前開執行案件嗣後亦因第五信用
        合作社撤回執行而未進行拍賣程序，是中瑞開發公司亦無由拍賣程序受領剩
        餘價金而得清償本件聲請人之情事，則聲請人主張其對中瑞開發公司之債權
        仍有受償可能云云，亦不足採。
  （三）又縱或聲請人主張其對第三人高楊悅雀、中瑞開發公司及漢中揚公司之債權
        共計四百六十二萬三千九百四十七元均可獲清償云云屬實，則前開債權實足
        以清償聲請人之全部債務二百七十九萬二千八百九十一元，亦與債務人不能
        清償債務之聲請破產要件不符，則聲請人聲請宣告破產，亦無理由。
四、綜上所述，聲請人所得用以清償破產財團費用之資產僅約四十七萬八千元，顯難
    以清償前開財團費用，其餘破產債權更無從依破產程序受償，應無宣告破產之實
    益，聲請人聲請宣告破產，為無理由，應予駁回。
五、依破產法第五條、民事訴訟法第九十五條、第七十八條，裁定如主文。
中      華      民      國    九十二    年      七      月      二      日
                              臺灣臺南地方法院民事第二庭
~B法      官  林育幟
右為正本係照原本作成
如對本裁定抗告須於裁定送達後十日內向本院提出抗告狀，並應繳納抗告費新台幣四
十五元。
中      華      民      國    九十二    年      七      月      二      日
~B法院書記官  黃淑櫻


司法院資訊處製作；財團法人民間司法改革基金會備份。
